【裁判字號】    99,交聲,388
【裁判日期】    990614
【裁判案由】    違反道路交通管理處罰條例聲明異議
【裁判全文】
臺灣桃園地方法院交通事件裁定         99年度交聲字第388號
原處分機關  交通部公路總局新竹區監理所中壢監理站
異  議  人  甲○○
上列異議人因違反道路交通管理處罰條例案件，對於交通部公路
總局新竹區監理所中壢監理站於民國99年3 月3 日所為之處分（
原處分案號：壢監裁字第裁53-D00000000號），聲明異議，本院
裁定如下：
    主    文
異議駁回。
    理    由
一、原處分意旨略以：異議人即受處分人甲○○所有之車牌號碼
    8867-MN號自用一般小客車，於民國98年8月31日下午1 時10
    分許，行經桃園縣大園鄉○○○路○段373 號前處，因有「
    限速50公里，經自動測速照相測得時速73公里。行車超速23
    公里」之違規駕駛行為，為桃園縣政府警察局交通隊員警逕
    行舉發。嗣因異議人未於舉發通知單所載應到案日前陳述意
    見，乃依道路交通管理處罰條例第40條、第63條第1 項等規
    定，裁處罰鍰新臺幣（下同）2,400 元，並記違規點數1 點
    等語。
二、異議意旨略以：裁決書上所載之舉發通知單載明到案日期為
    98年10月27日前，惟伊於同年9 月至10月間並未收到該違規
    通知單，無從得知此違規，突然收受裁決書，實無法接受等
    語。
三、按汽車駕駛人，行車速度，超過規定之最高時速，或低於規
    定之最低時速，除有第43條第1 項第2 款情形外，處1,200
    元以上2,400 元以下罰鍰，並記違規點數1 點，道路交通管
    理處罰條例第40條、第63條第1 項第1 款分別定有明文。
四、經查：
  (一)異議人甲○○所有前揭小客車，於上開時間，行經前開限速
    50公里路段，遭自動測速照相拍照採證為時速73公里，超過
    規定最高速限時速50公里有23公里，經警逕行舉發之事實，
    有桃園縣政府警察局舉發交通違規案件查詢結果、違規照片
    及舉發通知單在卷（見本院卷第6 頁至第8 頁、第22頁）可
    稽，應甚明確，而堪認定。本件舉發當時所使用之雷達測速
    儀，業經經濟部標準檢驗局於98年5 月18日檢驗合格，有效
    期限至99年5 月31日，而異議人遭舉發超速違規之時間，係
    在該檢定有效期限內，亦有桃園縣政府警察局99年4 月20日
    桃警交字第0990051675號函及所附經濟部標準檢驗局雷達測
    速儀檢定合格證書影本1 紙在卷（見本院卷第15頁至第19頁
    ）可憑，是該雷達測速儀之準確性應無疑義，從而，本件違
    規事實至為明確。
  (二)異議人雖辯以並未收到舉發通知單等語，然按違反道路交通
    管理事件統一裁罰基準及處理細則第5 條規定，處理違反道
    路交通管理事件，有關文書送達之程序，依行政程序法之規
    定；又送達於應受送達人之住居所、事務所或營業所為之；
    再於應送達處所不獲會晤應受送達人時，得將文書付與有辨
    別事理能力之同居人、受僱人或應送達處所之接收郵件人員
    ；另送達不能依前2 條規定為之者，得將文書寄存送達地之
    地方自治或警察機關，若由郵務機關送達者，得將之寄存於
    送達地之郵政機關，並作送達通知書兩份，1 份黏貼於應受
    送達人住居所、事務所、營業所或其就業處所門首，另1 份
    交由鄰居轉交或置於該送達處所信箱或其他位置，以為送達
    ，行政程序法第72條第1 項、第73條第1 項及第74條第1 項
    、第2 項分別定有明文。而所謂「住居所」，係民法上概念
    （即民法第20條至第24條所規定），指當事人依一定事實，
    足認以久住之意思，住於一定之地域者，即為設定其住所於
    該地，所謂「一定事實」，包括戶籍登記、居住情形等，以
    戶籍登記資料為主要依據，但不以登記為要件，且該寄存送
    達效力既為法律所規定，無論當事人是否實際領取，均不影
    響送達效力。本院查：異議人自94年6 月27日起即將戶籍遷
    入桃園縣中壢市○○○街7 號12樓，迄今均未有任何異動之
    情形，此有個人基本資料查詢結果附卷（見本院卷第10頁）
    可證，且異議人並未陳明其他送達處所、車籍地址（見本院
    卷第11頁之汽車車籍資料）又與戶籍址相同，該戶籍地應可
    認定為異議人之住所，而本件舉發通知單係於98年9 月30日
    送達於上開住所，因未獲會晤本人，亦無受領文書之同居人
    或受僱人，乃製作送達通知書2 份，1 份黏貼於應受送達人
    住居所門首，1 份置於該送達處所信箱或其他適當位置以為
    送達，並寄存在郵局等情，有送達證書1 份附卷（見本院卷
    第7 頁）可稽，雖該郵件迄今未經異議人領取（見本院卷第
    24頁之中壢郵局函文），但揆之前揭說明，並不影響送達之
    效力。從而，異議人前揭辯解，容有誤會，自不可採。
五、末按違反道路交通管理事件統一裁罰基準及處理細則於99年
    3 月5 日公布施行，修正後之規定雖較有利於異議人甲○○
    。惟按「行為後法律或自治條例有變更者，適用行政機關最
    初裁處時之法律或自治條例。但裁處前之法律或自治條例有
    利於受處罰者，適用最有利於受處罰者之規定。」，行政罰
    法第5 條定有明文，該法所規範之法律變更適用原則係以「
    行為時」及「行政機關最初裁處時」為比較適用之基準，非
    如刑法以「行為時」及「裁判時」為其比較依據，其目的無
    非行政爭訟程序主要功能在於審查原行政罰裁處之合法性及
    合目的性，若以裁判時之法規狀態為判斷合法性之基準，無
    異使行政訴訟之功能、理論欠缺一貫性，且將使受處分者產
    生僥倖之心理，希冀期待法規之變動，徒增救濟程序之費時
    、費力。經查，本件原處分機關裁決時間為99年3 月3 日，
    而本件異議人違規行為則在98年8 月31日，兩者均在99年3
    月5 日前，可見本件違規行為與裁決時之法律並無變更之情
    形，雖裁判時已有變更，且對異議人有利，然揆之前揭說明
    ，本件適用行政機關最初裁處時之法律即修正前之規定，附
    此敘明。
六、綜上所述，異議人甲○○所有之系爭汽車，確有前述之超速
    違規事實，原處分機關依道路交通管理處罰條例第40條及修
    正前之違反道路交通管理事件統一裁罰基準表等規定，裁處
    異議人罰鍰2,400 元，並依同條例第63條第1 項第1 款規定
    記違規點數1 點，核無違誤，本件異議人之異議為無理由，
    自應將其異議駁回。
據上論斷，應依道路交通管理處罰條例第87條第2 項、道路交通
案件處理辦法第19條，裁定如主文。
中    華    民    國    99    年    6     月    14    日
                   交通法庭法  官    陳德池
以上正本證明與原本無異。
如不服本裁定，應於裁定送達後5 日內向本院提出抗告狀。
                           書記官    謝雅茹
中    華    民    國    99    年    6     月    15    日

司法院資訊處製作；財團法人民間司法改革基金會備份。
